最高法院刑事判決　　　　　　　　　　　　　　　八十八年度台上字第七二五九號
　　上　訴　人　甲○○
　　　　　　　　乙○○
右上訴人等因違反著作權法案件，不服台灣高等法院中華民國八十六年九月十五日第
二審更審判決（八十六年度上更(一)字第三○六號，起訴案號：台灣板橋地方法院檢察
署八十四年度偵字第一○三四六、一五二四五號），提起上訴，本院判決如左：
    主  文
原判決關於甲○○部分撤銷，發回台灣高等法院。
其他上訴駁回。
    理  由
本件分兩部分說明之。
一甲○○部分：
本件原判決認定上訴人甲○○與乙○○為夫妻，民國八十四年四月間，二人因見有
告訴人洪文彬享有著作權之小熊系列圖樣之「小熊套裝」銷路甚佳，為謀不法利益，
明知該小熊系列圖樣係他人享有著作權之美術著作，竟共同基於意圖銷售之犯意聯絡
，由甲○○持仿製之同一圖樣委託不知情之李春金自重製有上開小熊系列圖樣美術
著作之「小熊套裝」六千套，共同在台北縣永和市○○街七十一號其二人經營之李拿
京服飾行，以每件新台幣三百五十元之價格，連續販賣與不特定之人，而侵害告訴人
之著作財產權。嗣於八十四年六月十五日十五時三十分許經警查獲等情。因而維持第
一審依牽連關係從一重論處甲○○共同意圖銷售而自重製他人著作（累犯）罪刑之
判決，駁回甲○○於第二審之上訴。固非無見。
惟查，(一)、檢察官起訴意旨，請求對扣案之仿冒小熊套裝八十七套依法沒收。乃第一
審判決僅諭知沒收八十六套，對其餘一套未予沒收，又未說明有何不予沒收之理由，
自有已受請求之事項未予判決之違法。而原審未予糾正，仍予維持，同屬違誤。(二)、
著作權法第九十八條規定，犯該法第九十一條至第九十五條之罪，其供犯罪所用或因
犯罪所得之物，沒收之。係採強制沒收主義。依卷內資料所載，本件最初由檢察官核
發搜索票，交由警察在前述李拿京服飾行內搜獲八十六套仿冒之小熊套裝扣案（見八
十四年度聲字第九五二號卷第二十六頁），嗣於偵查中檢察官於八十四年七月二十五
日前往上址又搜獲仿冒之小熊套裝一套（見八十四年度偵字第一○三四六號卷第四十
九、五十頁）。此外，依卷附贓證物品移送保管清單（同上卷第六十四頁）記載，另
有四件仿冒之小熊套裝扣案（三件為告訴人提出，一件被告提出），此部分扣案之仿
冒小熊套裝應否依上述規定宣告沒收，原判決未詳為論述，尚嫌理由不備。(三)、上訴
人甲○○於原審主張系爭小熊系列圖樣並非告訴人所創作，國內大鐘印染股份有限公
司早已印染出品有小熊圖案之布料流通市面，告訴人之著作圖案與該公司印製在布料
上之小熊圖案不論造型或意象表達方式均屬相同；且韓國「WOOIN SILK」公司亦早於
西元一九九二年即已生產印製相同小熊圖案之布料行銷，因此告訴人不應受著作權法
之保護等情（見八十六年度上更(一)字第三○六號卷第三十六、一○三頁），此有利於
甲○○之辯解，原審並未深入調查、審究，僅以「另被告提出韓國WOOIN SILK公司之
小熊圖案之布料及國內公司以小熊圖案之雨傘相片等文件，亦不能推翻告訴人享有著
作權之權益，附此明。」（見原判決第二頁背面最後一行至第三頁第二行）一語，
以為交代，顯屬未盡調查能事，併有理由不備之疏誤。甲○○上訴意旨，指摘原判決
此部分為不當，非無理由，應認仍有發回更審之原因。至於另案陳鴻翔告訴被告違反
著作權法之事實（台灣板橋地方法院檢察署八十七年度偵續字第二二四號），經檢察
官移送併辦，與本件犯行有無裁判上一罪之關係，案經發回，併應注意。
二乙○○部分：
查第三審上訴書狀，應述上訴之理由，其未述者，得於提起上訴後十日內補提理
由書於原審法院。已逾上述期間，而於第三審法院未判決前仍未提出上訴理由書狀者
，第三審法院應以判決駁回之，刑事訴訟法第三百八十二條第一項、第三百九十五條
後段規定甚明。本件上訴人乙○○因違反著作權法案件，不服原審判決，於民國八十
六年十月四日提起上訴，並未述理由。迄今逾期已久，於本院未判決前仍未提出。
依上開規定其上訴自非合法，此部分應予駁回。
據上論結，應依刑事訴訟法第三百九十七條、第四百零一條、第三百九十五條後段，
判決如主文。
中      華      民      國    八十八    年     十二     月     十六     日
                              最高法院刑事第八庭
                                  審判長法官  吳  雄  銘
                                        法官  池  啟  明
                                        法官  石  木  欽
                                        法官  郭  毓  洲
                                        法官  吳  三  龍
      右正本證明與原本無異
                                              書  記  官
中      華      民      國    八十八    年     十二     月     二十     日
